最高法院刑事判決　　　　　　九十六年度台上字第四四四一號
上　訴　人　甲○○
上列上訴人因違反毒品危害防制條例案件，不服台灣高等法院台
中分院中華民國九十六年六月十二日第二審更審判決（九十六年
度上更(一)字第一一五號，起訴案號：台灣台中地方法院檢察署九
十四年度偵字第九０二號），提起上訴，本院判決如下：
    主  文
上訴駁回。
　　理  由
按刑事訴訟法第三百七十七條規定，上訴於第三審法院，非以判
決違背法令為理由，不得為之。是提起第三審上訴，應以原判決
違背法令為理由，係屬法定要件。如果上訴理由狀並未依據卷內
訴訟資料，具體指摘原判決不適用何種法則或如何適用不當，或
所指摘原判決違法情事，顯與法律規定得為第三審上訴理由之違
法情形，不相適合時，均應認其上訴為違背法律上之程式，予以
駁回。本件上訴人甲○○上訴意旨略稱：(一)原判決引用證人于宏
富於警詢中所證：我在民國九十四年二月十七日十七時十分許，
以公共電話撥打上訴人使用之0000000000門號行動電
話，言明欲購買「細的」（海洛因）一張，由「阿清」接聽，「
阿清」言明他要先載小孩，之後我又到台中市○○路與忠明南路
口打電話，約在台中市○○路與忠明南路口加油站前交易，該次
是與「阿清」交易海洛因新台幣（下同）一千元等語。如上開證
詞屬實，則上開交易之地點已明，原判決卻認該次交易地點不詳
等語，自有認定事實與理由說明矛盾之違誤。(二)販賣行為，須以
營利之意思而販入或賣出，有一於此，其犯罪即為完成；苟行為
人自始無營利之意圖，縱以原價或低於原價有償讓與他人，即難
謂為販賣行為。原判決論處上訴人連續販賣第一級毒品海洛因之
罪刑，但就上開營利之目的意思，未詳述其認定之憑據，遽行判
決，已有理由欠備之違誤；且于宏富與上訴人之通話紀錄，係請
求上訴人代為「調」貨等語，調貨並不等同於販賣，足見上訴人
無營利意圖，自不成立販賣罪。(三)共同正犯之成立，以有犯意之
聯絡，及行為之分擔為要件。此項要件自應於犯罪事實內詳為記
載，並於理由中說明其憑以認定之證據，始為適法。原判決認定
于宏富於九十四年二月十六日、十七日打電話欲向上訴人購買海
洛因時，均由「阿清」接聽並進行交易，上開交易行為是否為上
訴人所知悉？其與「阿清」之間究如何為犯意之聯絡、行為之分
擔？未見原判決詳加論列，遽以共同正犯論處罪刑，自嫌速斷云
云。查原判決認定上訴人意圖營利，單獨或與「阿清」之成年男
子共同基於販賣第一級毒品海洛因、第二級毒品安非他命之概括
犯意，先由上訴人於九十四年二月初某日（該月四日以前，起訴
書誤為九十三年十一月間）向綽號「小陸」之女子及不詳人士，
購入海洛因及安非他命予以分裝，再以其持用之0000000
000門號行動電話對外聯絡，將每包０．二公克海洛因以一千
元，安非他命半錢二千元之價格售予于宏富施用，其詳情為于
宏富於九十四年二月四日二十三時十一分許以公共電話撥打上訴
人之上開行動電話，向上訴人購買海洛因一千元，由上訴人於同
日二十三時三十九分在台中市○○路與雙十路口交貨。于宏富
又於九十四年二月五日十六時三十分，以同一手法向上訴人購買
安非他命一千元、海洛因五百元，約定在上訴人之台中縣太平市
○○街三五巷二二號六樓租住處交易，因于宏富所帶之款項不足
，只購得海洛因五百元、安非他命五百元。于宏富復於九十四
年二月十六日十四時四十七分，以同一手法，向上訴人購買海洛
因，由與上訴人有犯意聯絡之「阿清」接聽，雙方約定在台中縣
太平市○○路興農超市前買賣海洛因五百元。于宏富再於九十
四年二月十七日十七時十六分，以相同之手法，欲向上訴人購買
海洛因一千元，亦由「阿清」接聽，並由「阿清」於不詳地點交
付上訴人所販賣之海洛因一千元予于宏富。于宏富於九十四年
二月二十五日十三時二十七分二十八秒，以家中電話撥打上訴人
之上開行動電話，欲購買安非他命二千元，嗣因故並未成交，致
販賣未遂。經警於九十四年三月八日下午三時三十分許，持搜索
票至上訴人之台中市○○路二十巷二一號租住處，扣得海洛因三
小包（其中二包淨重為一０．０八公克；另一包淨重０．一一公
克）、供販賣海洛因、安非他命分裝用之電子磅秤一台、預備供
分裝用之夾鏈袋八大包及供其販賣聯絡之GREAT.CK66手機一支等
情，係依憑上訴人所供：曾向「小陸」等人購買海洛因多次及購
買安非他命一次，並曾與于宏富有交易海洛因等情不諱，核與證
人于宏富於警詢稱：九十四年一月中旬，經友人介紹得知上訴人
有販賣毒品後，幾乎每天向她購買，每次以一千元買０．二公克
海洛因一小包，其中於九十四年二月四日二十三時十一分許，
在台中市○○街二號以公共電話撥打上訴人之00000000
00號行動電話向上訴人購買「細的」一張（指海洛因一千元）
，原約在台中市○○街澄清醫院前交易，後來改在台中市○○路
與雙十路口，當面向上訴人購買一千元之海洛因０．二公克；
又於九十四年二月五日十六時三十分許以同一手法，在上訴人之
台中縣太平市○○街三五巷二二號六樓租住處，向上訴人購買「
粗的」（指安非他命）一千元、「細的」（指海洛因）五百元，
因其所帶之款項不足，故實際購買海洛因、安非他命各五百元。
(3)再於九十四年二月十六日十四時四十七分，撥打電話向上訴人
購買安非他命，由「阿清」接聽，告以當時有客人在不方便談話
，嗣「阿清」以上訴人之行動電話回電，約在太平市○○路興農
超市前交易，因無足夠之安非他命供販賣，後來改購買五百元之
海洛因。(4)另於九十四年二月十七日十七時十分許，打電話欲向
上訴人購買海洛因，由「阿清」接聽，「阿清」說他要先載小孩
，後來我又打電話，約在台中市○○路與忠明南路口加油站前，
由「阿清」拿一千元之海洛因賣給我等語相符，並有上開各次之
通訊監察紀錄、通話紀錄、扣案之海洛因三包、夾鏈袋八大包、
電子磅秤一台、GREAT.CK66手機一支及法務部調查局鑑定書等證
據，資以證明上訴人有共同販賣第一級毒品、第二級毒品之事實
，因而撤銷第一審之科刑判決，改判依刑法第五十九條、第五十
五條及刑法修正前關於連續犯之規定，論處上訴人共同連續販賣
第一級毒品，酌處有期徒刑拾壹年，已敘明其所憑之證據及認定
之理由，並以上訴人所辯：其僅幫忙調貨，並未從中營利云云，
如何不足採信，於理由中詳加說明與指駁。並以證人于宏富於審
理中改稱：其係向上訴人「調」毒品等語不足採信之理由，及敘
明上訴人意圖營利而成立販賣毒品罪之憑據甚詳，從形式上觀察
，並無違背法令之情形存在。按證據之取捨，屬於事實審法院之
職權，其取捨苟不違背經驗法則或論理法則，即不容其任意指為
違法。查原審依證人于宏富於警詢中已明指上訴人與「阿清」共
同販賣海洛因及安非他命之事實甚詳；且依上開監聽譯文，上訴
人與于宏富之毒品交易對話，不直言海洛因或安非他命，而以「
粗」、「細」為代號，因認上開之「調貨」一語，係買賣雙方之
含蓄慣用話語，尚不足以證明上訴人無販賣之事實等語，已據原
判決敘述明確。至原判決就上訴人販賣毒品之地點，雖有載為不
詳地點，但與上訴人販賣毒品之犯行不生影響，尚難指為違法。
上訴人另供承0000000000門號行動電話為其所有（見
九十四年度偵字第九０二號卷第二五頁），而于宏富於撥打上開
電話向上訴人購買海洛因時，兩次由「阿清」接聽及進行交易行
為，益見上訴人與「阿清」共同販賣毒品之情，乃原審認上訴人
之上開兩次販賣海洛因之行為，與「阿清」之間有犯意之聯絡與
行為之分擔其事實之認定，於法並無違誤。上訴意旨徒就原審採
證認事職權之適法行使，及原判決已說明之事項為任意指摘，核
與法律規定得為第三審上訴理由之違法情形，不相適合，其上訴
為違背法律上之程式，應予駁回。
據上論結，應依刑事訴訟法第三百九十五條前段，判決如主文。
中　　華　　民　　國　九十六　年　　八　　月   十六   日
                      最高法院刑事第四庭
                          審判長法官  莊　登　照
                                法官  黃　一　鑫
                                法官  林　秀　夫
                                法官  徐　昌　錦
                                法官  吳　昆　仁
      本件正本證明與原本無異
                                      書  記  官
中　　華　　民　　國　九十六　年　　八　　月　二十二　日
                                                     ｍ
